臺灣高等法院臺南分院民事裁定
110年度抗字第145號
抗  告  人  邱麗卿  



上列抗告人因與相對人許鴻霖等人間分割共有物事件，對於中華
民國110年6月17日臺灣嘉義地方法院109年度訴字第541號所為裁
定提起抗告，本院裁定如下： 
    主  文
原裁定關於核定訴訟標的價額部分廢棄。
本件訴訟標的價額核定為新臺幣壹佰肆拾玖萬玖仟伍佰捌拾柒元
。
抗告訴訟費用由相對人負擔。
    理      由
一、按計算上訴利益，應就上訴聲明範圍內之訴訟標的，由法院
    依起訴時之價額核定之。法院因核定訴訟標的之價額，得依
    職權調查證據。此觀民事訴訟法第466 條第4項準用第77條
    之1第1項至第3項自明。次按分割共有物涉訟，以原告因分
    割所受利益之價額為準，同法第77條之11定有明文。是請求
    分割共有物事件上訴時，其訴訟標的價額及上訴利益額，均
    應以原告起訴時因分割所受利益之客觀價額為準，依原告訴
    之聲明如獲勝訴之判決，原告可能獲得之利益若干，即為其
    訴訟標的之客觀價額，不因被告或原告提起上訴而有所歧異
    。
二、經查抗告人請求分割其與相對人許鴻霖等人間共有之嘉義縣
    ○○鄉○○段○0000地號、面積572.39平方公尺土地，及同段第0
    000地號、面積546.7平方公尺土地（下分別稱系爭0000、00
    00號土地，合稱系爭二筆土地），抗告人之應有部分均為6
    分之1，是原審以109年度補字第191號裁定以系爭0000地號
    土地、0000地號土地之公告現值分別為每平方公尺新台幣(
    下同)1萬4000元、1800元，而核定本件訴訟標的價額為149
    萬9587元【計算式：（572.39平方公尺×14,000元÷6 ）＋（5
    46.70平方公尺×1,800 元÷6 ）＝1,499,587 元】。原法院於
    本件分割共有物判決(109年度訴字第541號)認系爭0000、00
    00地號公告土地現值，應該可認為已與市價相當，故上述兩
    筆土地，應該得逕以公告現值作為土地的價格，卻於抗告人
    (即原告)對該判決提起上訴時未附理由，且反異前開認定，
    核定本件訴訟標的價額為399萬1774元，自有未合。本院認
    以系爭土地之公告現值作為核定系爭房屋訴訟標的價額之標
    準，應屬適當；則抗告人因本件分割系爭土地受利益之價額
    為149萬9587元（計算式詳如前)。
三、綜上，本件訴訟標的價額應核定為149萬9587元，原裁定核
    定本件訴訟標的價額為399萬1774元，尚有未洽。抗告意旨
    指摘原裁定關於訴訟標的價額核定部分不當，求予廢棄，為
    有理由，應由本院將原裁定此部分廢棄，並核定本件訴訟標
    的價額如主文第2項所示。
四、本件抗告為有理由，爰裁定如主文。
中　　華　　民　　國　　110 　年　　7 　　月　　30　　日
                  民事第一庭  審判長法  官  丁振昌

                                    法  官  蔡孟珊
 
                                    法  官  李素靖
上為正本係照原本作成。
本裁定除以適用法規顯有錯誤為理由外，不得再抗告。如提再抗
告，應於收受送達後十日內向本院提出再抗告狀（須附繕本），
並繳納再抗告費新台幣一千元。
提起再抗告應委任律師或具有律師資格之人之委任狀；委任有律
師資格者，另應附具律師資格證書及釋明委任人與受任人有民事
訴訟法第466條之1第1項但書或第2項所定關係之釋明文書影本。
中　　華　　民　　國　　110 　年　　7 　　月　　30　　日
　　　　　　　　　　　　　　　　
　　　　　　　　　　　　　　　　    書記官  林虹妤
　　　　　　　　　　　　　　　　　　
【附註】
民事訴訟法第495條之1第2項準用同法第466條之1第1、2項規定
：
⑴對於第二審判決上訴，上訴人應委任律師為訴訟代理人。但上
  訴人或其法定代理人具有律師資格者，不在此限。
⑵上訴人之配偶、三親等內之血親、二親等內之姻親，或上訴人
  為法人、中央或地方機關時，其所屬專任人員具有律師資格並
  經法院認為適當者，亦得為第三審訴訟代理人。
民事訴訟法第466條之2第1項：
  上訴人無資力委任訴訟代理人者，得依訴訟救助之規定，聲請
　第三審法院為之選任律師為其訴訟代理人。